臺灣高等法院民事判決
                                    108年度上易字第698號
上   訴   人  吳浩瑜
訴訟代 理 人  何乃隆律師
被 上 訴  人  A女     
兼法定代理人  A01     
              A02     
訴訟代 理 人  張雙華律師
上列當事人間請求損害賠償事件，上訴人對於中華民國108年3月
20日臺灣士林地方法院107年度訴字第226號第一審判決提起上訴
，本院於108年12月11日言詞辯論終結，判決如下：
    主  文
上訴駁回。
第二審訴訟費用由上訴人負擔。
    事實及理由
壹、程序方面：
    刑法第221條至第227條、第228條、第229條、第332條第2項
    第2款、第334條第2項第2款、第348條第2項第1款及其特別
    法之罪，為性侵害犯罪防治法所稱之性侵害犯罪。行政機關
    、司法機關及軍法機關所製作必須公示之文書，不得揭露被
    害人之姓名、出生年月日、住居所及其他足資識別被害人身
    分之資訊，同法第2條第1項、第12條第2項分別定有明文。
    被上訴人甲 、A01、A02（以下各稱甲 、A01、A02，合稱為
    甲 等3人）主張甲 為上訴人犯兒童及少年福利與權益保障
    法第112條第1項前段、刑法第224條所定之罪之被害人，本
    於侵權行為法則請求損害賠償，依首揭規定，本院自不得揭
    露甲 等3人之姓名、住所等足以識別其身分之資訊，合先敘
    明。
貳、實體方面：
一、甲 等3人主張：上訴人明知甲 係12歲以上未滿18歲之少年
    ，於民國105年9月15日晚間11時，將甲 帶至址設臺北市○○
    區○○路000巷0號0樓○○賓館0之00號房，違反甲 意願，強行
    隔著衣物撫摸甲 胸部及下體，並親吻甲 臉頰（下合稱系爭
    行為），侵害甲 身體權及自由權，並侵害A01、A02基於甲 
    父母之身分法益，且情節重大，致伊等受有非財產上損害等
    情，爰依民法第184條第1項前段、第195條第1項、第3項規
    定，求為命上訴人給付甲 、A01、A02各新臺幣（下同）30
    萬元、10萬元、10萬元，並均加計自106年8月18日起算法定
    遲延利息之判決（原審就此部分為甲 等3人勝訴之判決，上
    訴人不服，提起上訴。其餘未繫屬本院部分，不予贅述）。
二、上訴人則以：伊未為系爭行為。縱認伊有為系爭行為，然甲
     是否因系爭行為受有精神上之痛苦，未經鑑定，甲 等3人
    自不得請求非財產上之損害賠償等語，資為抗辯。上訴聲明
    為：㈠原判決關於命伊為給付部分，及該部分假執行之宣告
    均廢棄；㈡上開廢棄部分，甲 等3人在第一審之訴及假執行
    之聲請均駁回。
三、因故意或過失，不法侵害他人之權利者，負損害賠償責任，
    民法第184條第1項前段定有明文。又損害賠償之債，以有損
    害之發生及有責任原因之事實，並二者之間，有相當因果關
    係為成立要件。甲 等3人依民法第184條第1項前段、第195
    條第1項、第3項規定，請求上訴人負損害賠償責任，上訴人
    固不否認於105年9月15日在家中舉辦烤肉活動，因而認識甲
     ，並於當晚將甲 載往賓館房間內（見本院卷第118頁），
    然否認對甲 為系爭行為，並以前開情詞置辯。惟查：
  ⒈甲 於警詢時證述：上訴人是伊朋友的爸爸，伊於105年9月15
    日20時左右去上訴人家烤肉，第一次看見上訴人。當日22時
    左右，上訴人騎車載伊到○○賓館，進去房間後躺在床上用左
    手抱伊，先隔著衣服摸伊的胸部，伊跟上訴人說你再碰我試
    試看，並用手推開上訴人，過了幾秒後，上訴人用左手把伊
    拉過來靠近他，用手把伊壓在床上，親伊右臉頰，伊叫上訴
    人走開，推了很久才把上訴人推開。接著上訴人又坐起來從
    後面用雙手抱伊，拉著伊到床的中間後躺下去，上訴人右手
    撐在床上，左手開始隔著褲子摸伊的下體，伊用右手拉開上
    訴人的左手，上訴人就說「不玩了，不玩了，我要去載妳朋
    友甲○○來」，然後上訴人就走了等語（見臺灣士林地方檢察
    署000年度○字第OOOOO號卷〈下稱偵字卷〉第6至17頁），核與
    其於檢察官偵查中所稱：105年9月15日，同學約伊去上訴人
    家烤肉，當天才認識上訴人。烤肉到晚上11點多結束，上訴
    人和朋友都說太晚了，要伊住在上訴人家，沒多久他們家阿
    嬤說太晚了，要伊回家，上訴人就說要帶伊去兜風，後來把
    伊載到○○賓館。上訴人跟伊一起進房間，伊一開始是坐在椅
    子上，後來坐到床邊，上訴人就把伊拉到床的中間，隔著衣
    服摸伊的胸部、親伊的臉，伊沒有同意，用手推上訴人，並
    叫上訴人不要用，上訴人還是繼續摸，伊又推上訴人，過一
    陣子上訴人才停下來。伊有傳訊息向朋友乙○○、丙○○求救，
    上訴人又拉伊到床中間，用手摸伊的下體，伊就把上訴人的
    手移開、並說不要鬧了。上訴人的手伸到伊衣服裡解伊的內
    衣釦子還硬脫伊的褲子，伊有拉住褲子，這時伊朋友與上訴
    人聯絡，上訴人去載伊朋友過來後就離開等詞（見偵字卷第
    111至113頁），及在刑事第一審審理程序描述過程大致相符
    （見刑事一審卷第53至73頁）。由上可見，甲 就本件案發
    過程所述情節具體而明確，前後證述內容互核一致，且其自
    案發至偵查，迄至刑案第一審審理期間，始終未更易其詞，
    依其年齡、社會經驗，若非其親身經歷，實難憑空杜撰其遭
    上訴人侵害之情節，堪認其所述情節應非虛妄，為可採信。
  ⒉佐諸甲 友人丙○○於警詢時證述：伊於105年9月16日0時50分
    撥打110專線報案，因為伊知道甲 至吳○○家烤肉，期間都有
    傳訊息，直到甲 未回訊息，伊發現有異，才知甲 被上訴人
    帶出去。甲 趁上訴人外出找甲○○時，在賓館房間內透過Fac
    ebook視訊告知伊，以及當天警察到賓館之後，甲 到廁所，
    以Facebook語音通話及視訊跟伊說，上訴人要脫他的衣服、
    解他的內衣，還有亂摸他的身體等語（見偵字卷第22頁）；
    核與甲 友人甲○○於警詢時所稱：上訴人是伊同學的父親，1
    05年9月15日伊跟甲 到上訴人家烤肉，結束時伊請甲 在上
    訴人家等候，伊回家盥洗後再來接甲 。伊再回到上訴人家
    時，上訴人與甲 均不在，伊才知他們去○○賓館，丙○○也有
    打電話給伊說甲 在賓館發生事情，電話裡一直哭，當下伊
    聯絡上訴人，上訴人說他們在賓館，伊請上訴人載伊過去賓
    館，到賓館後，伊小聲詢問剛剛有無發生事情，甲 說等上
    訴人離開再說，上訴人離開賓館後，甲 說上訴人一直親她
    、撫摸她，她將上訴人推開後去廁所，在廁所內藉機打電話
    向丙○○求救，丙○○才會打給伊，甲 當時說上訴人一直親她
    、撫摸她的反應是大哭，一直說很害怕等語（見偵字卷第24
    至27頁），亦相符合。衡情丙○○、甲○○與上訴人素無仇隙，
    並無杜撰證言誣陷上訴人之動機，且甲 向甲○○敘述本案經
    過時，其情緒激動，合乎一般被害人之反應，益徵甲○○所言
    甲 告知之本案情節，均屬實在，堪認上訴人有為系爭行為
    ，應可確定，其空言否認，並不足採。
四、不法侵害他人之身體、健康、名譽、自由、信用、隱私、貞
    操，或不法侵害其他人格法益而情節重大者，被害人雖非財
    產上之損害，亦得請求賠償相當之金額，民法第195條第1項
    前段定有明文，且上開規定於不法侵害他人基於父、母、子
    、女或配偶關係之身分法益而情節重大者，準用之，此觀同
    法第195條第3項規定亦明。又身體權係指以保持身體完全為
    內容之權利，破壞身體完全，即構成對身體權之侵害；貞操
    權係為保護個人對性行為或身體親密接觸等行為之自主決定
    權所設。故違反他人之性自主意思而親密接觸該他人之身體
    ，破壞他人身體自主之完整性，自屬侵害他人之身體及貞操
    權。上訴人之系爭行為，已違反甲 之性自主意思，且破壞
    甲 身體自主之完整性，要屬侵害甲 之身體及貞操權，職是
    ，甲 依民法第184條第1項前段、第195條第1項前段請求上
    訴人給付非財產上損害，洵屬有據。又父母對於未成年子女
    ，有保護及教養之權利義務，為民法第1084條第2項所明定
    。此為父母對未成年子女因親子關係所生之人格法益，即指
    親權。而所謂保護係指預防及排除危害，以謀子女身心之安
    全，包括對其日常生活為適當之監督及維護；至所謂教養為
    教導養育子女，以謀子女身心之健全成長。故父母對子女之
    上開親權，若受到不法之侵害，自屬基於父母子女關係之身
    分法益受侵害。甲 之父母A01、A02，對未成年之甲 負有保
    護、教養之權利義務，上訴人之系爭行為，已侵害其等基於
    父母子女關係所生之保護、教養及監護等法益，且未來須陪
    同甲 面對此一痛苦，隨時予以必要之協助、輔導，避免甲 
    之身心狀況產生偏差，其精神上定受有相當之痛苦，且情節
    重大，則其等依民法第195條第3項規定，請求上訴人就其所
    受非財產上損害負賠償責任，亦屬有據。上訴人謂甲 未經
    鑑定，無從確定受有精神上痛苦云云，自不足採。本院審酌
    甲 為未成年人，遭上訴人之系爭行為侵害而受有精神上痛
    苦、A01、A02任職食品加工業，月薪各約4萬元、3萬5000元
    ，名下均無不動產；上訴人從事保全工作，月薪約3萬元，
    名下無資產（見原審卷第93頁、第101頁），及兩造之身分
    、地位、經濟狀況等，認甲 及A01、A02分別請求上訴人給
    付30萬元、10萬元、10萬元，應屬適當。再者，本件甲 係
    在友人家中烤肉，並非無故於深夜在外遊蕩，上訴人執意將
    甲 載往賓館乃突發行為，非甲 等3人所得事先預料，A01、
    A02亦未在現場而難認有疏於照料之情事，尚難謂甲 等3人
    就本件損害之發生，有應注意、能注意而未為注意之過失，
    上訴人辯稱甲 等3人就損害之發生與有過失云云，難認有據
    。
五、綜上所述，甲 等3人依民法184條第1項前段、第195條第1項
    前段、第3項規定，請求上訴人分別給付甲 、A01、A02各30
    萬元、10萬元、10萬元，及均自起訴狀繕本送達翌日即106
    年8月18日（見原審附民卷第5頁送達證書）起至清償日止，
    按年息5%計算之利息，自屬正當，應予准許。原審為上訴人
    敗訴之判決，並無不合。上訴人仍執陳詞，指摘原判決此部
    分不當，求予廢棄改判，為無理由，應駁回其上訴。
六、本件事證已臻明確，兩造其餘之攻擊或防禦方法及所用之證
    據，經本院斟酌後，認皆不足以影響本判決之結果，爰不逐
    一論列，附此敘明。
七、據上論結，本件上訴為無理由，依民事訴訟法第449條第1項
    、第78條，判決如主文。
中    華    民    國    108   年    12    月    25    日
                  民事第十六庭  
                        審判長法  官  朱耀平
                              法  官  羅立德
                              法  官  邱育佩
正本係照原本作成。
本件正本關於被隱蔽人之身分資料係依性侵害犯罪防治法第12條
第2項之規定隱蔽之。
不得上訴。
中    華    民    國    108   年    12    月    25    日
                              書記官  林伶芳